臺灣高等法院刑事裁定　　　　　　　　　96年度抗字第1100號
抗　告　人
即自 訴 人　丙○○
代　理　人　陳松鈴律師
被　　　告　甲○○
被　　　告　乙○○
上列自訴人因被告誣告等案件，不服臺灣臺北地方法院中華民國
96年6月29日所為裁定（94年度自字第102號），提起抗告，本院
裁定如下：
    主  文
原裁定撤銷，發回臺灣臺北地方法院。
    理  由
一、原裁定意旨如附件。
二、抗告意旨略以：(一)原裁定函命法務部調查局比對鑑定切結書
    甲增補版、七百萬元借據、說明流程表上乙○○之簽名是否
    為真正而為實體之調查證據，自應為實體判決，復又認定被
    告甲○○、乙○○二人犯罪嫌疑不足，而為裁定駁回自訴，
    理由前後矛盾，並違背刑事訴訟法第226條第1項及第3項規
    定，自有適用法則不當之違背法令。(二)原裁定未比對鑑定附
    件4號之說明流程表、附件6號之借據點算700萬元現金流程
    、附件14號立本書流程作憑證全部屬實、附件45號乙○○口
    述內容上之「乙○○」簽名，復未說明何以不送鑑定之理由
    ，有應於審判期日調查之證據未予調查之違背法令。(三)本件
    原審已為實質調查證據，認定非屬民事案件或利用自訴程序
    恫嚇被告，自應進行審理，並為實體判決，惟原審一方面認
    定前開文書係自訴人偽造，一方面又認定被告等人犯罪嫌疑
    不足，前後理由矛盾，顯有適用法則不當之違背法令等語。
三、按自訴案件，依刑事訴訟法第326條第3項規定，法院或受命
    法官，得於第一次審判期日前，訊問自訴人、被告及調查證
    據，訊問及調查結果，如認為案件有刑事訴訟法第252條、
    第253條、第254條之情形者，得以裁定駁回其自訴。惟為維
    護自訴人之權益，最初受理自訴案件之地方法院自應確實就
    自訴之事實及罪名訊問兩造，使自訴人、被告具體表示意見
    ，俾調查證據之結果，仍認犯罪嫌疑不足者，始得依上開規
    定裁定駁回自訴。
四、經查：
　(一)自訴人認被告甲○○涉犯誣告罪嫌，乃係因被告甲○○前曾
　  以自訴人有偽造切結書甲、切結書甲增補版、切結書乙、七
    百萬元借據、說明流程表等文件，向臺灣板橋地方法院檢察
    署對自訴人提出偽造文書告訴，後經該署以93年度偵字第
    11926號為不起訴處分確定，故認被告甲○○涉犯誣告罪嫌
    。而原審經將上開文件中之切結書甲增補版、七百萬元借據
    、說明流程表送請調查局鑑定其上乙○○之簽名是否為真正
    ，鑑定結果均係他人所偽造，有法務部調查局調科貳字第
    09600154500號鑑定通知書附卷可查（見原審院卷二第77-79
    頁）。惟就「切結書甲」、「切結書乙」二文件是否確實為
    真正或係他人所偽造一節，則未見積極調查證據以資審認，
    僅於理由五（一）(4)中說明本案切結書甲、乙等文書是否亦
    係偽造，極為可疑，認為被告甲○○為維護自身權益，向自
    訴人提出偽造文書告訴，自無論以誣告罪責餘地等語（見原
    審判決書第5頁），尚乏證據。原審據此裁定駁回此部分自
    訴，自與刑事訴訟法第326條第1項、第2項所規定法院應依
    調查證據結果始得裁定駁回自訴之情形不符。
  (二)又原審以被告甲○○、乙○○並無偽造或變造備忘錄甲、乙
    、丙、丁上之內容（備忘錄甲、乙、丙、丁文件卷證出處及
    自訴人所指偽造或變造之內容詳見原審判決書第8頁理由(二)
    (1)部分）。惟查：原審固於94年6月9日、95年12月22日進行
    二次準備程序及於95年7月21日進行訊問程序，有各該筆錄
    共三份在卷可稽（見原審卷一第65-68頁、267-269頁、卷二
    第12-15頁）。惟經本院檢視上開三份筆錄內容，原審均未
    就備忘錄甲、乙、丙、丁部分充分訊問被告或自訴人，使兩
    造就備忘錄甲、乙、丙、丁等文件是否係他人所偽造或內容
    是否事後有經變造等各節表示意見，即就書面加以比對，於
    理由中論述自訴人所述違背經驗法則，不可採信，及自訴人
    亦未提出備忘錄乙、丙之原稿供比對，自訴人所提影本可輕
    易變造，難認自訴人所指備忘錄正本已經變造為真（原審判
    決第9、10頁理由五(二)(2)、(3)、(4)），而裁定駁回自訴，揆
    諸上開說明，自亦於法未合。
五、至抗告意旨另以：自訴人提起本件自訴時，除認為被告甲○
    ○、乙○○涉犯誣告、偽造文書罪嫌外，另被告許哲超為板
    英醫院集團執行長，與上揭被告有犯意聯絡及行為分擔，請
    求法院判決，原法院僅就甲○○、乙○○部分做出裁定，未
    就許哲超部分予以裁判，自有已受請求事項未予裁判之違背
    法令云云。惟查：自訴人對被告許哲超提起本案自訴，依其
    自訴狀所載係認被告許哲超涉犯偽證罪嫌（見原審卷一第3
    頁正面、背面附自訴狀），而原審就自訴人自訴被告許哲超
    所犯偽證罪部分另為判決自訴不受理在案，有刑事判決書一
    份在卷可稽。是被告許哲超並非原裁定之被告當事人，自訴
    人對原裁定提起抗告，效力自不及於被告許哲超，抗告意旨
    上開所指即有誤會。至抗告人對被告許哲超之自訴範圍是否
    有共同偽造文書部分，案經發回後，原審法院宜一併注意及
    之。
六、綜上所述，原審法院就被告甲○○被訴誣告罪部分，就其中
    「切結書甲」、「切結書乙」部分未調查證據即遽認可能係
    偽造；及就被告甲○○、乙○○被訴偽造文書部分，未詳加
    訊問被告亦未調查證據，即認自訴人所述不可採信，而依刑
    事訴訟法第326條第3項規定裁定駁回自訴，均有未洽。自訴
　　人抗告意旨指摘原審以程序上理由裁定駁回本件自訴為不當
  　，即非全無理由，自應由本院將原裁定予以撤銷，發回由原
　　法院更為適法之處理。
據上論斷，應依刑事訴訟法第413條，裁定如主文。
中　　華　　民　　國　　96　　年　　10　　月　　31　　日
　　　　　　　　　刑事第十七庭  審判長法　官    趙功恆
　　　　　　　　　　　　　　　　　　  法　官    高明哲
　　　　　　　　　　　　　　　　　　  法　官    孫惠琳
以上正本證明與原本無異。
不得抗告。
                                      書記官    魏汝萍
中　　華　　民　　國　　96　　年　　10　　月　　31　　日
